臺灣臺南地方法院民事裁定　　　　　　　100年度補字第409號
原　　　告　國華人壽保險股份有限公司
法定代理人　財團法人保險安定基金
被　　　告　林藤井
　　　　　　林蔡壬足
上列當事人間請求撤銷信託登記等事件，本院裁定如下：
    主    文
原告應於文到後十日內補繳裁判費新臺幣伍萬陸仟零肆拾肆元，
逾期未繳，即駁回其訴。
    理    由
一、按以一訴主張數項標的者，其價額合併計算之。但所主張之
    數項標的互相競合或應為選擇者，其訴訟標的價額，應依其
    中價額最高者定之，民事訴訟法第77條之2第1項定有明文。
    次按，債權人代位債務人對於第三債務人起訴，計算其訴訟
    標的價額，應就債務人與第三債務人間之權利義務關係定之
    （最高法院民國93年度臺抗字第696號裁定意旨參照）。又
    按因債權之擔保涉訟，以所擔保之債權額為準；如供擔保之
    物其價額少於債權額時，以該物之價額為準，民事訴訟法第
    77條之6定有明文。再按債權人行使撤銷權之目的，在使其
    債權獲得清償，故應以債權人因撤銷權之行使所受利益為準
    ，原則上以債權人主張之債權額，計算其訴訟標的價額；但
    被撤銷法律行為標的之價額低於債權人主張之債權額時，則
    以該被撤銷法律行為標的之價額計算（最高法院97年度第1
    次民事庭會議參照）。
二、經查：
  (一)本件原告先位請求確認被告二人間於民國96年7月13日就
      坐落臺南市○區○○段362地號土地及其上同段728建號房
      屋（權利範圍均為全部，下合稱系爭房地）所為之信託債
      權行為及所有權移轉登記之物權行為，以及所設定擔保債
      權總金額新臺幣（下同）300萬元之抵押債權均不存在；
      並依民法第242條規定，代位被告林藤井依民法第87條規
      定，請求被告林蔡壬足將就系爭房地所為之所有權移轉登
      記，以及所設定擔保債權總金額300萬元之抵押權設定登
      記均予以塗銷；因原告請求確認信託債權行為、所有權移
      轉登記行為及抵押權不存在，係欲作為代位請求被告林蔡
      壬足塗銷所有權移轉登記及抵押權設定登記之依據，是於
      經濟上目的觀之，原告於確認聲明可受之利益不能超過塗
      銷聲明之範圍，故本件訴訟標的價額之核定，應以原告代
      位請求塗銷所有權移轉登記及抵押權設定登記部分聲明之
      價額為準。而系爭土地之公告現值為每平方公尺19,000元
      ，有土地登記第二類謄本1份在卷可按，是系爭土地之公
      告現值應為2,679,000元（計算式：19,000×141＝2,679,
      000）；又系爭房屋之課稅現值為100,000元，亦有財政部
      臺北市國稅局財產歸屬資料清單1份附卷可稽，合計為2,7
      79,000元，揆諸前揭說明，原告先位請求訴訟標的之價額
      ，應為5,558,000元（計算式：依民事訴訟法第77條之2第
      1項前段合併計算，代位塗銷所有權移轉登記部分2,779,0
      0 0元＋代位塗銷抵押權部分2,779,000元＝5,558,000元
      ）。
  (二)又原告備位之訴部分，係依信託法第6條第1項及民法第24
      4條第2項規定，訴請法院撤銷被告間就系爭房地所為之信
      託行為及抵押權設定行為，及依民法第242條規定，代位
      被告林藤井，請求被告林蔡壬足將就系爭房地所為之所有
      權移轉登記以及抵押權設定登記予以塗銷；因原告行使撤
      銷權之目的，亦在代位被告林藤井請求被告林蔡壬足塗銷
      所有權移轉登記及抵押權設定登記，故本件訴訟標的價額
      之核定，亦應以原告代位請求塗銷所有權移轉登記及抵押
      權設定登記部分聲明之價額為準；是備位之訴之訴訟標的
      價額，即與先位之訴相同，為5,558,000元。
  (三)綜上，原告先、備位之訴之訴訟標的價額均為5,558,000
      元，從而，本件訴訟訴訟標的之價額，依照民事訴訟法第
      77條之2第1項後段之規定，應核定為5,558,000元，應徵
      第一審裁判費56,044元。本件原告起訴未據繳納裁判費，
      爰依民事訴訟法第249條第1項但書之規定，限期命原告補
      繳，逾期不繳，即駁回其訴。
三、依民事訴訟法第第249條第1項但書，裁定如主文。
中    華    民    國     100    年    9    月    2    日
                        民事第三庭  法  官   張玉萱
以上正本證明與原本無異。
如不服本裁定關於訴訟標的價額之核定，得於收受裁定正本後十
日內向本院提出抗告狀，並繳納抗告費新台幣一千元整。
中    華    民    國     100    年    9    月    2    日
                                    書記官   陳雅慧